臺灣高等法院民事裁定
109年度抗字第442號
抗  告  人  陳廣文  


上列抗告人因與相對人陳國泰等間分割共有物事件，聲請訴訟救
助，對於中華民國109 年3 月16日臺灣新竹地方法院108 年度救
字第32號所為裁定提起抗告，本院裁定如下：
    主  文
原裁定廢棄。
本件准予訴訟救助。
抗告費用由相對人負擔。
    理  由
一、按當事人無資力支出訴訟費用者，法院應依聲請，以裁定准
    予訴訟救助。但顯無勝訴之望者，不在此限。民事訴訟法第
    107 條第1 項定有明文。又經財團法人法律扶助基金會分會
    准許法律扶助之無資力者，其於訴訟或非訟程序中，向法院
    聲請訴訟救助時，除顯無理由者外，應准予訴訟救助，法律
    扶助法第63條亦有明定。而所謂顯無理由者，係指依其訴狀
    內容觀之，不待法院踐行調查證據、認定事實程序，即知在
    法律上顯然不能獲得勝訴之判決者而言（最高法院105 年度
    台抗字第541 號裁定參照）。
二、抗告人聲請及抗告意旨略以：伊於原法院對相對人提起107
    年度訴字第463 號分割共有物訴訟（下稱本案訴訟），伊現
    與配偶同住，伊及配偶每月分別領取中低老人補貼、勞工退
    休金新臺幣（下同）7,000 元、1 萬3,000元，全戶可處分
    收入為2 萬元，伊名下雖有土地，但皆屬農地，為自力耕作
    、賴以維生之地，名下車輛係83年出廠，過於老舊且無價值
    ，可處分之資產為0 元，確實生活窘困，無力支出訴訟費用
    ，前已向法律扶助基金會新竹分會（下稱法扶新竹分會）申
    請法律扶助獲准，爰依法律扶助法第63條規定，聲明訴訟救
    助，詎原裁定竟駁回訴訟救助之聲請，故對原裁定不服，提
    起抗告，求為廢棄原裁定，並准予訴訟救助等語。
三、經查，抗告人提起本案訴訟，並向法扶新竹分會申請法律扶
    助，該分會於108 年3 月5 日認資力符合標準事由，案情應
    認有理，非顯無理由，准予法律扶助，有該分會申請人資力
    審查詢問表、審查表等文件可參（見本院卷第39至47頁），
    可見抗告人確無資力支出訴訟費用。而本案為請求分割共有
    物事件，抗告人為共有人之一，有起訴狀及檢附土地登記謄
    本在卷可憑（見本院卷第49至105 頁），核其所述，並非不
    待調查證據、認定事實程序，即可認在法律上顯然不能獲得
    勝訴判決，揆以前開說明，抗告人聲請訴訟救助，應予准許
    。原法院未及審酌上情，逕以抗告人聲請分割土地公告現值
    達434 萬3,962 元，認抗告人非無資力、不符法律扶助法第
    63條，駁回抗告人訴訟救助之聲請，尚有未洽。抗告意旨指
    摘原裁定不當，聲明廢棄，為有理由，爰由本院將原裁定廢
    棄，更為裁定如主文第2 項所示。
四、據上論結，本件抗告為有理由，爰裁定如主文。 
中　　華　　民　　國　　109 　年　　4 　　月　　21　　日
                  民事第十三庭  
                      審判長法  官  陳麗芬
                            法  官  林純如
                            法  官  湯千慧
                            
正本係照原本作成。
本裁定除以適用法規顯有錯誤為理由外，不得再抗告。如提起再
抗告，應於收受送達後10日內委任律師為代理人向本院提出再抗
告狀。並繳納再抗告費新臺幣１千元。
中　　華　　民　　國　　109 　年　　4 　　月　　22　　日

  　　　　　　　　　　　　　書記官  江怡萱